臺灣高雄地方法院民事裁定
110年度消債更字第49號

聲  請  人  古月嬌  
0000000000000000

代  理  人  陳永祥律師

上列當事人因消費者債務清理事件聲請更生，本院裁定如下：
    主  文
聲請人古月嬌自中華民國一一○年八月六日下午四時起開始更生
程序。
命司法事務官進行本件更生程序。
    理  由
一、按債務人不能清償債務或有不能清償之虞者，得依本條例所
    定更生或清算程序，清理其債務；債務人無擔保或無優先權
    之本金及利息債務總額未逾新臺幣（下同）12,000,000元者
    ，於法院裁定開始清算程序或宣告破產前，得向法院聲請更
    生；法院開始更生程序之裁定，應載明其年、月、日、時，
    並即時發生效力；法院開始更生或清算程序後，得命司法事
    務官進行更生或清算程序，必要時得選任律師、會計師或其
    他適當之自然人或法人1人為監督人或管理人，消費者債務
    清理條例（下稱消債條例）第3條、第16條第1項、第42條第
    1項、第45條第1項分別定有明文。
二、聲請意旨略以：伊有不能清償債務情事，前依中華民國銀行
    公會會員辦理消費金融案件無擔保債務協商機制請求共同協
    商債務方案成立，惟仍不得已毀諾。伊又未經法院裁定開始
    清算程序或宣告破產，爰聲請更生等語。
三、經查：
  ㈠聲請人於消債條例施行前，依中華民國銀行公會會員辦理消
    費金融案件無擔保債務協商機制請求共同協商債務方案成立
    ，聲請人應自民國95年6月起，分80期，利率0％，每月清償2
    3,943元，嗣聲請人未如期繳款而於95年10月毀諾，固有台
    新銀行函（本案卷第66至67頁）可稽。惟聲請人於毀諾時係
    居住於桃園縣，未投保勞保，於中原大學附近販售飲料，每
    月收入約18,000元，此有勞工保險被保險人投保資料表（卷
    一第15頁）可考。以聲請人斯時之收入，已難負擔每月23,9
    43元之還款金額，堪認聲請人有不可歸責於己之事由，致不
    能履行原協商條件。
　㈡聲請人復向三民區調解委員會聲請調解債務清償方案，於109
    年9月2日調解不成立，聲請人於110年2月2日具狀聲請更生
    等情，有調解不成立證明書（卷一第18頁）在卷可參，堪信
    為真實。
  ㈢聲請人於107年度至109年度均無申報所得，名下無財產；又
    聲請人自108年1月起，每週一至五在家製作鈦金屬項鍊、手
    環、戒指、耳環，週六、日於駁二等處擺攤販售，每日攤位
    租金視受分配之攤位而異，約400元或650元不等，每日營業
    額約3,250元，自陳每月淨收入原約26,000元，109年受疫情
    影響，營業額降低至約10,000元左右，108年2月至12月淨收
    入共計283,537元，109年共計131,265元，110年1月至2月各
    為33,670元、10,400元，前於109年7月1日領取文化部工藝
    類紓困補助30,000元，未領取其他補助或給付，成年子女未
    給付扶養費。另聲請人父親古明田於106年2月17日殁，繼承
    人共6人，聲請人稱因父親生前之醫療費用及生活費用均由
    兄姐負擔，故聲請人雖未辦理抛棄繼承，然協議父親所遺之
    土地12筆均由胞兄古元煌繼承，房屋3筆則由胞兄古元煌、
    胞姐古瑞琴各繼承2分之1等情，有107年至108年綜合所得稅
    各類所得資料清單及財產歸屬資料清單（卷一第12至14頁）
    、109年稅務電子閘門財產所得調件明細表（卷一第119頁）
    、財產及收入狀況說明書（卷一第5頁）、債權人清冊（卷
    一第4頁）、戶籍謄本（卷一第11頁）、勞工保險被保險人
    投保資料表（卷一第15頁）、個人商業保險查詢結果表（卷
    一第61至62頁）、財團法人金融聯合徵信中心前置協商專用
    債權人清冊（卷一第48至50頁）、信用報告（卷一第45至47
    頁）、社會補助查詢表（卷一第96至98頁）、租金補助查詢
    表（卷一第99頁）、勞動部勞動力發展署高屏澎東分署函（
    卷一第83頁）、勞動部勞工保險局函（卷一第82頁）、國立
    臺灣工藝研究發展中心函（卷一第85至86頁）、高雄市政府
    勞工局訓練就業中心函（卷一第84頁）、健保投保紀錄（卷
    一第16頁）、進貨網頁擷取畫面（卷一第32至34頁）、營業
    額明細表（卷一第35至41頁）、古明田除戶戶籍謄本（卷一
    第43頁）、財政部北區國稅局函（卷一第87至88頁）、桃園
    市大溪地政事務所函（卷一第121頁至卷二第136頁）可憑。
    另查聲請人曾任壹而貳飲品店之負責人，惟壹而貳飲品店業
    於94年9月13日歇業，有商業登記公示資料查詢（卷一第24
    頁）、稅籍登記資料（卷一第25頁）在卷可證。依聲請人上
    述工作、收入及財產情況，堪認以其於108年2月至110年2月
    平均每月收入18,355元【計算式：（283,537＋131,265＋33,6
    70＋10,400）÷25＝18,355】核算其償債能力，較為妥適。
  ㈣關於聲請人個人日常必要支出部分，聲請人固主張每月支出1
    3,000元（無房屋租金）乙情。按債務人必要生活費用，以
    最近1年衛生福利部或直轄市政府所公告當地區每人每月最
    低生活費1.2倍定之，清債條例第64條之2第1項定有明文。1
    10年度衛福部社會司所公告高雄市最低生活費為13,341元，
    1.2倍為16,009元，又聲請人陳稱與配偶、次女一同於婆婆
    所有房屋居住乙情，是其無房屋費用支出，故計算其個人每
    月必要生活費時，即應自前開已包括居住費用在內之每月最
    低生活費用中，扣除相當於房租支出所佔比例（大約為24.3
    6％）。依此計算結果，聲請人每月之必要生活費應以12,109
    元為準【計算式：16,009－（16,009×24.36%）＝12,109】，
    逾此範圍難認必要。
  ㈤關於聲請人扶養支出部分，聲請人稱與配偶蘇再喜（亦向本
    院聲請更生程序，經本院以110年度消債更字第48號受理在
    案）負擔未成年次女蘇○媛之扶養費，每月5,000元。經查：
    蘇○媛係96年11月生，現就讀國中，於107年度至109年度均
    無申報所得，名下無財產，未領取補助或給付等情，此有戶
    籍謄本（卷一第11頁）、所得資料清單及財產歸屬資料清單
    （卷一第58至60頁）、109年稅務電子閘門財產所得調件明
    細表（卷一第116頁）、學費繳費收據（卷一第64頁）、社
    會補助查詢表（卷一第100至102頁）附卷可考。蘇○媛既未
    成年，名下復無財產，應有受扶養之權利。至於扶養費用數
    額部分，按受扶養者之必要生活費用，準用第1項規定計算
    基準數額，並依債務人依法應負擔扶養義務之比例認定之，
    消債條例第64條之2第2項亦有明定。以110年度高雄市每人
    每月不含房屋支出最低生活費之1.2倍即12,109元（如前述
    ），與配偶共同負擔（試算：12,109÷2＝6,055），聲請人主
    張每月支出子女扶養費5,000元，應為可採。
  ㈥承上，聲請人目前每月平均收入18,355元，扣除個人必要支
    出12,109元、次女扶養費5,000元後，剩餘1,246元，而聲請
    人目前負債總額為4,041,698元（卷一第4頁債權人清冊），
    以每月所餘逐年清償，至少須約270年（計算式：4,041,698
    ÷1,246÷12≒270）始能清償完畢，應認其已不能清償債務。
    此外，聲請人無擔保或無優先權之債務總額未逾1,200萬元
    ，且無消債條例第6條第3項、第8條或第46條各款所定駁回
    更生聲請之事由存在。則聲請人聲請更生為有理由，應予准
    許，爰命司法事務官進行本件更生程序。
四、依消債條例第11條第1 項、第45條第1 項、第16條第1 項，
    裁定如主文。
中　　華　　民　　國　　110 　年　　8 　　月　　6　 　日
              　　民事庭　　  法　官　陳宛榆
以上正本係照原本作成。
本裁定不得抗告。
中　　華　　民　　國　　110 　年　　8 　　月　　6　 　日

  　                          書記官　何福添